臺灣高等法院刑事判決　　　　　　　　99年度上訴字第2587號
上　訴　人　臺灣臺北地方法院檢察署檢察官
被　　　告　蔡依靜
選任辯護人　沈孟賢律師
　　　　　　賴俊睿律師
上列上訴人因被告偽造文書等案件，不服臺灣臺北地方法院99年
度訴字第396號，中華民國99年6月18日第一審判決（起訴案號：
臺灣臺北地方法院檢察署99年度偵字第4025號），提起上訴，本
院判決如下：
    主  文
原判決關於附表一編號九所示部分及定應執行刑部分，均撤銷。
蔡依靜被訴如附表一編號九所示行使公務員登載不實文書及詐欺
取財部分，均無罪。
其他上訴駁回。
蔡依靜犯附表一編號一至八所示之罪，有期徒刑部分應執行有期
徒刑拾月，如易科罰金以新臺幣壹仟元折算壹日。
    事  實
一、蔡依靜於民國96年10月起至98年4月7日止，因經濟困難需款
    週轉，經探詢得知設於臺北縣新店市（現改制為新北市新店
    區，下同）中興路3段312號、負責人為王金星之「寶勝當舖
    」，接受借款人以他人所有之不動產設定第二順位抵押權借
    款（俗稱二胎借款），明知坐落於臺北市○○區○○段二小
    段352、374地號土地及其上同小段2279號建號建物（下稱本
    件不動產）係其前夫黃天堂（兩人於95年2月3日離婚）之姊
    黃婉如所有，黃婉如並未同意提供本件不動產予蔡依靜設定
    抵押權向王金星經營之「寶勝當舖」借款，竟先後為下列犯
    行：
（一）蔡依靜利用其得自由出入黃婉如位於臺北市○○區○○街
      30號3樓之3住處之機會，於96年10月14日某時（即附表一
      編號一所示時間），至黃婉如上開住處，擅自拿取黃婉如
      置於住處之本件不動產所有權狀、黃婉如之印鑑證明正本
      1紙（此部分尚無不法所有之意圖），及意圖為自己不法
      所有，基於竊盜犯意，徒手竊取黃婉如之身分證影本1紙
      得手。
（二）蔡依靜於拿取上述物品及竊得黃婉如身分證影本得手後，
      另基於偽造印章之犯意，於96年10月14日某時，至不詳刻
      印店，委由不知情之刻印人員偽造前述印鑑證明正本所載
      「黃婉如」印文之同式印章1 顆。復另基於偽造並行使偽
      造私文書及使公務員登載不實之犯意，於96年10月16日某
      時（見附表一編號二所示），在不詳處所，未經黃婉如同
      意，蓋用偽刻「黃婉如」印章在附表二編號二、三所示委
      託書、印鑑證明申請書上（計有「黃婉如」偽印文各1 枚
      ），並冒簽黃婉如之署名各1枚，而偽造黃婉如委任蔡依
      靜申請印鑑證明之委任書、印鑑證明申請書各1紙。嗣於
      同日，連同蔡依靜本人身分證正本及竊得之黃婉如身分證
      影本，持向臺北市文山區第二戶政事務所行使，使不知情
      而無實質審查權限之承辦公務員誤以為黃婉如委任蔡依靜
      代領印鑑證明2份，並以上開蔡依靜偽刻之黃婉如印章蓋
      用於職務上所掌之印鑑證明公文書上，於附表二編號四所
      示2份印鑑證明上偽造「黃婉如」印文各1份，而核發印鑑
      證明2份予蔡依靜，足以生損害於黃婉如及戶政機關對於
      印鑑證明管理之正確性。
（三）嗣蔡依靜為向王金星借款，於96年10月17日某時（見附表
      一編號三所示），另意圖為自己不法所有，基於詐欺取財
      、偽造並行使偽造私文書、行使使公務員登載不實之文書
      及使公務員登載不實之犯意，向王金星謊稱已得黃婉如同
      意提供本件不動產設定抵押權為擔保，並蓋用偽刻之黃婉
      如印章於附表二編號五、六、七所示土地登記申請書（計
      有「黃婉如」偽印文2枚）、土地建築改良物抵押權設定
      契約書（計有「黃婉如」偽印文9枚）及黃婉如身分證影
      本上（計有「黃婉如」偽印文2枚，蓋於「本影本與正本
      相符如有不實願付法律責任」之上、下），以偽造「黃婉
      如」名義之抵押權設定登記申請書、抵押權設定契約書及
      表示黃婉如擔保身分證影本與正本相符之意思等私文書，
      向臺北市古亭地政事務所提出上開偽造私文書及使公務員
      登載不實而取得之印鑑證明，以黃婉如為義務人兼連帶債
      務人申請設定新臺幣（下同）200萬元最高限額抵押權（
      擔保96年10月17日訂立之金錢消費借貸契約所生之一般性
      借款、信用借款、票據、保證及代墊款等債權，擔保債權
      確定日期97年4月16日），致使不知上情而無實質審查權
      限之古亭地政事務所承辦人員於96年10月18日，將此不實
      之抵押權設定事項，登載於公務上所掌之土地、建物登記
      簿謄本上，王金星因而陷於錯誤，誤以為足供擔保，而接
      續於96年10月18日起至97年4月29日止，於附表三編號一
      至九所示時間，交付各該編號所示按蔡依靜所簽發本票面
      額預扣1個月按月息5 %計算之利息後，實際交付按本票面
      額95%計算之現金，共100萬7千元予蔡依靜，足生損害於
      地政事務所關於土地登記事項管理之正確性及黃婉如、王
      金星本人，嗣蔡依靜將先前擅取之本件不動產所有權狀、
      黃婉如之印鑑證明正本悄然放回原位，以避免黃婉如發覺
      。
（四）其後，蔡依靜復因需款孔急，於97年5月15日（見附表一
      編號四），至黃婉如上開住處，擅取本件不動產所有權狀
      及黃婉如身分證影本後（此部分尚無不法所有意圖），並
      影印黃婉如之身分證數份備用後，另基於偽造並行使偽造
      私文書及使公務員登載不實之犯意，於97年5月15日某時
      （見附表一編號四所示），在不詳處所，未經黃婉如同意
      ，蓋用偽刻「黃婉如」印章在附表二編號八、九、十所示
      之印鑑登記證明申請書（計有「黃婉如」偽印文3枚）、
      委託書（計有「黃婉如」偽印文1枚）及黃婉如身分證影
      本（計有「黃婉如」偽印文1枚，蓋於「與正本無誤」之
      右側）上，並冒簽黃婉如之署名1枚於委託書上，而偽造
      黃婉如委任蔡依靜申請印鑑證明之委任書、印鑑證明申請
      書各1紙及表示黃婉如擔保身分證影本與正本相符之意思
      ，嗣並於同日，持向臺北市文山區第二戶政事務所行使，
      使不知上情而無實質審查權限之承辦公務員誤以為黃婉如
      委任蔡依靜代領印鑑證明2份，並以上開蔡依靜偽造之黃
      婉如印章蓋用於職務上所掌之印鑑證明公文書上，於附表
      二編號十一所示2份印鑑證明上偽造「黃婉如」印文各1份
      ，而核發印鑑證明2份予蔡依靜，足以生損害於黃婉如及
      戶政機關印鑑管理之正確性。
（五）蔡依靜為再向王金星借款，於97年5月15日某時（見附表
      一編號五），另意圖為自己不法所有，基於詐欺取財、偽
      造並行使偽造私文書、行使使公務員登載不實之文書及使
      公務員登載不實之犯意，向王金星謊稱已再徵得黃婉如同
      意提供本件不動產設定抵押權為擔保，並蓋用偽刻之黃婉
      如印章於附表二編號十二、十三、十四所示土地登記申請
      書（計有「黃婉如」偽印文2枚）、土地建築改良物抵押
      權設定契約書（計有「黃婉如」偽印文5枚）及黃婉如身
      分證影本上（計有「黃婉如」偽印文2枚，蓋於「本影本
      與正本相符如有不實願付法律責任」之上、下），以偽造
      「黃婉如」名義之抵押權設定登記申請書、抵押權設定契
      約書及表示黃婉如擔保身分證影本與正本相符之意思等私
      文書，並於97年5月15日，向臺北市古亭地政事務所提出
      上開不實文書及上開使公務員登載不實而取得之黃婉如印
      鑑證明，以黃婉如為義務人兼連帶債務人申請設定200萬
      元最高限額抵押權（擔保97年5月1日訂立之金錢消費借貸
      契約所生之一般性借款、信用借款、票據及代墊款業務，
      擔保債權確定日期100年4月30日），致不知上情而無審查
      權限之古亭地政事務所承辦人員於同日將此不實之抵押權
      設定事項，登載於公務上所掌之土地、建物登記簿謄本上
      ，王金星更因而陷於錯誤，誤以為足供擔保，而接續於97
      年5月1日起至97年11月17日止，於附表三編號十至二六所
      示時間，交付各該編號所示實際借得金額共271萬7千7百
      元予蔡依靜（於附表編號十至二二所示借款，王金星係按
      蔡依靜所簽發本票面額預扣1個月按月息5 %計算之利息，
      而交付按本票面額95 %計算之現金；於編號二三至二六所
      示借款，王金星則按蔡依靜所簽發本票面額預扣1個月按
      月息8%計算之利息，而交付按本票面額92%計算之現金）
      ，足生損害於地政事務所關於土地登記事項管理之正確性
      及黃婉如、王金星本人，嗣蔡依靜將前述擅取之本件不動
      產所有權狀及身分證影本1紙悄然放回原位，以避免遭黃
      婉如發覺。
（六）嗣蔡依靜為繼續向王金星借款，另基於意圖為自己不法所
      有之竊盜犯意，於98年2月2日某時（見附表一編號六），
      至黃婉如上開住處內，趁黃婉如不注意之際，竊取本件不
      動產之所有權狀3紙得手。
（七）蔡依靜竊得上述所有權狀後，於98年2月2日某時（見附表
      一編號七），意圖為自己不法所有，基於詐欺取財犯意，
      將竊得之本件不動產所有權狀3紙及其偽刻「黃婉如」印
      章1枚，持至「寶勝當舖」，向王金星謊稱已徵得黃婉如
      同意提本件不動產所有權狀及印章供擔保，並將上開物品
      交予不知情之王金星，充為再次向王金星借款之擔保品，
      致使王金星陷於錯誤，於同日另交付借款13萬8千元予蔡
      依靜（按所簽發本票面額預扣1個月按月息8%計算之利息
      ，實際交付按本票面額92%計算之現金，詳附表三編號二
      七）。
（八）蔡依靜又因王金星要求其提出黃婉如之印鑑證明，遂於98
      年3月23日某時（見附表一編號八），先向王金星取回偽
      刻「黃婉如」印章1枚（原判決誤認該印章仍為王金星持
      有，應予更正），另基於偽造並行使偽造私文書及使公務
      員登載不實之犯意，在不詳處所，未經黃婉如同意，蓋用
      偽刻「黃婉如」印章在附表二編號十五、十六、十七所示
      印鑑證明申請書（計有「黃婉如」偽印文1枚）、委託書
      （計有「黃婉如」偽印文1枚）及黃婉如身分證影本（計
      有「黃婉如」偽印文1枚，蓋於「與正本無誤」上）上，
      並冒簽黃婉如之署名1枚於委託書上，而偽造黃婉如委任
      其申請印鑑證明之委任書、印鑑證明申請書各1紙及表示
      黃婉如擔保身分證影本與正本相符之意思，並於同日持向
      臺北市文山區第二戶政事務所行使，使不知上情而無實質
      審查權限之承辦公務員誤以為黃婉如委任蔡依靜代領印鑑
      證明3份，以上開蔡依靜偽造之黃婉如印章蓋用於職務上
      所掌之印鑑證明公文書上，於附表二編號十八所示3份印
      鑑證明上偽造「黃婉如」印文各1份，而核發印鑑證明3份
      予蔡依靜，足以生損害於黃婉如及戶政機關印鑑管理之正
      確性。
二、嗣蔡依靜於前揭犯行遭發現前之98年10月28日，主動前往臺
    北市政府警察局文山第一分局木柵派出所自首，而黃婉如發
    現本件不動產所有權狀遺失後，向該等地政事務所查詢始知
    上情，並於98年11月4日具狀至臺灣臺北地方法院檢察署對
    蔡依靜提出告訴。
三、案經蔡依靜自首暨黃婉如訴由臺灣臺北地方法院檢察署檢察
    官偵查起訴。
    理  由
壹、證據能力部分
一、按被告以外之人於審判外之陳述，雖不符刑事訴訟法第159
    條之1至第159條之4之規定，而經當事人於審判程序同意作
    為證據，法院審酌該言詞陳述或書面陳述作成時之情況，認
    為適當者，亦得為證據；當事人、代理人或辯護人於法院調
    查證據時，知有刑事訴訟法第159條第1項不得為證據之情形
    ，而未於言詞辯論終結前聲明異議者，視為有前項之同意；
    刑事訴訟法第159條之1、第159條之5分別定有明文。
二、本件檢察官、被告蔡依靜及其辯護人對於本判決所引用之被
    告以外之人於審判外之陳述，於本院審理程序均表示沒意見
    （見本院100年11月23日審判程序筆錄第3至10頁），迄言詞
    辯論終結前均未聲明異議，本院審酌上開證據作成之環境情
    況，無外力施壓干擾，亦無不當取證及證明力明顯過低之瑕
    疵，認以之作為證據應屬適當，揆諸前開規定，認前揭證據
    具有證據能力，得作為本件認定事實之依據。
貳、認定事實所憑證據及得心證之理由
一、訊據被告於警詢、偵查、原審及本院審理時對上開犯罪事實
    ，除否認有詐欺取財犯行外，其餘均坦承不諱（見臺灣臺北
    地方法院檢察署98年度他字第11192號偵查卷第59至60頁、
    同署99年度偵字第4025號偵查卷第13頁、原審卷第16頁背面
    、第24頁背面、本院卷第25頁背面），核與證人即告訴人黃
    婉如、被害人王金星分別於警詢及檢察官訊問時之指述相符
    （見同上第11192號偵查卷第30至31、57至58、62至65頁、
    同上第4025號偵查卷第12至13頁），並有附表二編號二至十
    八所示文件影本（見同上第1112號偵查卷第5至25、37至44
    、76至86頁、同上第4025號偵查卷第3至9頁）及附表三編號
    一至二七所示本票影本（見同上第4025號偵查卷第15至21頁
    ）在卷可佐，足認被告任意性自白核與事實相符，應堪採信
    。
二、被告雖否認有詐欺取財犯行，辯稱：伊對被訴偽造文書部分
    沒有意見，但伊沒有詐欺；被告之選任辯護人亦為被告辯護
    稱：「被告一直都有清償本金及利息，至98年5月以後，因
    被告每月應付利息已達23萬8千8百元，才無力清償，並不是
    要詐欺」云云（見本院100年11月23日審理筆錄第16至17頁
    ）。然查：
（一）被告係先向王金星謊稱已取得黃婉如同意提供本件不動產
      設定抵押權為擔保，並蓋用偽刻之「黃婉如」印章於土地
      登記申請書、土地建築改良物抵押權設定契約書及黃婉如
      身分證影本上，以偽造「黃婉如」名義之抵押權設定登記
      申請書、抵押權設定契約書及表示黃婉如擔保身分證影本
      與正本相符之意思等私文書，並向臺北市古亭地政事務所
      提出上開偽造私文書及使公務員登載不實之印鑑證明，以
      黃婉如為義務人兼連帶債務人申請設定200萬元最高限額
      抵押權，致不知情而無實質審查權限之古亭地政事務所承
      辦人員於96年10月18日將此不實抵押權設定事項登載於公
      務上所掌之土地、建物登記簿上，此舉當足致王金星對於
      被告清償能力及清償意願之判斷陷於錯誤，而王金星亦係
      因此錯誤而接續於附表三編號一至九所示時間，交付附表
      三編號一至九「實際借得金額」欄所示之金額予被告收受
      等情，並經王金星指訴綦詳。
（二）被告為再向王金星借款，於97年5月15日某時（見附表一
      編號五），另向王金星謊稱已再徵得黃婉如同意提供本件
      不動產設定抵押權為擔保，並蓋用偽刻之黃婉如印章於附
      表二編號十二、十三、十四所示土地登記申請書、土地建
      築改良物抵押權設定契約書及黃婉如身分證影本上，以偽
      造「黃婉如」名義之抵押權設定登記申請書、抵押權設定
      契約書及表示黃婉如擔保身分證影本與正本相符之意思等
      私文書，並於97年5月15日，向臺北市古亭地政事務所提
      出上開偽造私文書及上開使公務員登載不實而取得之黃婉
      如印鑑證明，以黃婉如為義務人兼連帶債務人申請設定20
      0萬元最高限額抵押權，致古亭地政事務所承辦人員於同
      日將此不實事項，登載於公務上所掌之土地、建物登記簿
      謄本上，此舉當亦足以造成王金星對於被告之清償能力與
      意願之判斷陷於錯誤，亦即誤以為有獲償之擔保，因而願
      接續於附表三編號十至二六所示時間，交付附表三編號十
      至二六「實際借得金額」欄所示之金額予被告收受。
（三）再被告於98年2月2日某時，係至黃婉如上開住處內，趁黃
      婉如不注意之際，竊取本件不動產之所有權狀3紙得手後
      ，將竊得之本件不動產所有權狀3紙及其偽刻「黃婉如」
      印章1枚，持至「寶勝當舖」，向王金星謊稱已徵得黃婉
      如同意提本件不動產所有權狀及印章供擔保，並將上開物
      品交予不知情之王金星，充為再次向王金星借款之擔保品
      ，使王金星於附表三編號二七所示時間，再度交付附表三
      編號二七「實際借得金額」欄所示之金額予被告收受，倘
      黃金星事先知悉上情，絕無同意借款予被告之可能。
（四）綜上，被告或係利用前揭使公務員登載不實之文書及偽造
      私文書，而以本件不動產設定最高限額抵押權予王金星之
      方式；或以直接將竊得之本件不動產所有權狀及偽刻「黃
      婉如」印章交付予王金星之方式，分別致使王金星對被告
      之清償能力及清償意願產生誤判而陷於錯誤，王金星並進
      而交付金錢予被告收受，被告擅以黃婉如之不動產而冒用
      黃婉如名義設定抵押權，謊稱黃婉如願提供本件不動產為
      借款之擔保，其以犯罪方法向王金星借款，顯有不法所有
      意圖及詐欺取財犯意暨行為實行。縱被告事後有清償王金
      星部分之本金及利息，亦無從推翻被告前已為3次詐欺取
      財犯行既遂之事實，被告辯稱其原有遵期清償本金及利息
      ，係98年5月後始無力清償，並無本件詐欺取財犯行云云
      ，洵無可採。
三、至王金星雖於本院審理時指稱本件係由黃婉如提供本件不動
    產及身分證件、簽立委託書供被告申請印鑑證明，並提供已
    簽名之借據，令被告96年10月17日持借據、及上開文件，出
    面向王金星設定最高抵押權200萬元之借款，使王金星陷於
    錯誤，誤以為有被告及黃婉如提供足額擔保，先後於96年10
    月18日起至97年4月29日止，交付如附表三所示本票金額之
    現金予被告。其後被告再與黃婉如以同樣之手法，由被告於
    97年5月15日出面再度向王金星設定最高限額抵押權200萬元
    ，再度使王金星陷於錯誤，誤以為黃婉如與被告已提供足額
    擔保，便先後於97年5月1日起至97年11月17日止，於附表三
    編號一至二六所示時間，交付各該編號所示按被告所簽發本
    票票面金額後，交付現金予被告。嗣被告又與黃婉如基於共
    同詐欺犯意聯絡，將本件不動產所有權狀交付予被告，令被
    告於98年2月2日再次出面以本件不動產所有權狀及1枚印章
    作為擔保，令王金星再次陷於錯誤，並於同日再度交付15萬
    元予被告。認被告並無所謂使公務員登載不實與偽造及行使
    偽造私文書等犯行，黃婉如實為本件詐欺取財之共犯云云。
四、惟就本件申請印鑑證明之委託書、借據上黃婉如「簽名」、
    「印文」之部分，業經黃婉如否認係其簽署或蓋用（見本院
    100年11月23日審判筆錄第9頁），經本院民事庭審理99年度
    上字第9號即確認本件不動產抵押權不存在案件，向臺北市
    文山區戶政事務所調取被告96年10月16日、97年5月15日申
    請印鑑證明文件正本（編為乙1、乙2筆跡，及A1、A2印文）
    、95年9月11日申請印鑑證明申請書（編為B類印文）及黃婉
    如於台新國際商業銀行申請開戶印鑑卡併同黃婉如當庭書寫
    筆跡（編為丙類筆跡）、上開借據（編為甲類筆跡），送法
    務部調查局為筆跡、印文鑑定之結果：（甲）簽名部分：甲
    類、乙1、乙2之筆跡，與丙類筆跡特徵相同，意即前開借據
    、委託書、台新銀行印鑑卡、黃婉如當庭書寫「黃婉如」之
    簽名部分，筆跡特徵均相符；（乙）印文部分：A1、A2印文
    與B類印文不同，亦即爭議之二次印鑑證明申請書之印文，
    與95年9月11日之黃婉如實際申請印鑑證明申請書原本之印
    文屬不同印文；此有法務部調查局99年9月23日調科貳字第
    09900439870號鑑定書及附件影本在卷可憑（見本院卷第75
    至78頁）。是以本件於96年10月16日、97年5月15日申請印
    鑑證明文件中「黃婉如」印文之部分，已可認定係與黃婉如
    本人前次申請印鑑證明所為之印文不同，為另外刻用，此與
    被告及黃婉如所述情節相合。復就書寫簽名筆跡部分，前經
    本院民事庭再度依職權調取黃婉如平日書寫筆跡、護照原本
    、亞太電信行動電話服務申請書、臺灣土地銀行存摺存款憑
    條複寫本、新光銀行匯款申請書複寫本、日盛銀行存款憑條
    複寫本、臺北富邦銀行存摺類存款存入存根複寫本、臺新國
    際商業銀行存入憑條複寫本、代收票據記錄憑條複寫本、遠
    東國際商業銀行存入憑條複寫本等多數黃婉如筆跡（均同列
    為丙類筆跡）；另調取被告聲明書（編為A類筆跡）、被告
    當庭模仿「黃婉如」簽名筆跡原本（編為B類筆跡）；再同
    送法務調查局，以歸納分析、特徵比對為筆跡確認鑑定之結
    果為：（甲）待鑑定之甲、乙1、乙2筆跡，與A類（即被告
    平日書寫）筆跡筆畫特徵相似，而與B類（即被告模仿）筆
    跡筆畫特徵更極相似，研判待鑑定文書高度可能出於A、B類
    筆跡書寫者（即被告）；（乙）再經擴大收集黃婉如筆跡進
    行比對後，認為待鑑定之甲、乙1、乙2筆跡與丙類筆跡（即
    黃婉如之真實筆跡）形貌雖有相似，但另發現有多處相異之
    筆畫特徵，而該等相異特徵不存在於丙類筆跡（即黃婉如之
    真實筆跡）之變異範圍內，故研判甲、乙1、乙2筆跡應非丙
    類筆跡書寫者（即黃婉如）所為等情，有法務部調查局100
    年9月23日調科貳字第10000515450號鑑定書及附件影本在卷
    可憑（見本院卷第145至150頁）。是此次鑑定結果雖未否定
    前次鑑定之「借據、委託書上黃婉如之簽名部分」與黃婉如
    當庭書寫簽名之筆跡特徵相似，但已研判「借據、委託書上
    黃婉如之簽名部分」與被告書寫之筆跡特徵亦屬相似，而與
    黃婉如庭外之部分筆跡有「相異筆畫特徵」，基於本次之鑑
    定係擴大蒐集黃婉如、被告書寫筆跡後所為，其比對基礎更
    多於前次，而由待鑑定文書中尋得與黃婉如親簽文件「相異
    筆跡特徵」，應可排除黃婉如親簽鑑定文件（即「借據、委
    託書上黃婉如簽名」）之可能。雖王金星仍質疑前開鑑定之
    結果，惟比較前述兩次鑑定之比對基礎，第二次之鑑定蒐集
    更多黃婉如之庭外自然書寫文件、更增加被告書寫文件供為
    比對基礎，其比較基礎顯較前次鑑定更為充足；再以偽仿簽
    名，倘多加練習、技巧若更為精純，存有「相似」之處自為
    當然，惟一旦經尋得不同之筆畫特徵後，即可為肯定之排除
    。是由第二次鑑定之比較基礎較多、且係尋得不同筆畫特徵
    為由後，自以第二次鑑定之結果較為可信。據此，本件附表
    編號二所示文件上之「黃婉如」印文應為被告未得黃婉如同
    意擅自蓋用其偽刻「黃婉如」印章而予偽造，其中有「黃婉
    如」署名者，亦為被告蓄意模仿黃婉如筆跡而予偽造無誤，
    在無其他積極證據之情況下，不能以王金星之個人主觀推測
    而謂被告之自白與事實不合，遑論以推定方式率認黃婉如為
    本件詐欺取財之共犯。
五、綜上所述，本件事證明確，被告犯行堪以認定，應予依法論
    科。
參、論罪科刑與上訴駁回之理由
一、按刑法上所謂偽造私文書，以無權製作之人冒用他人名義製
    作為要件，如果行為時基於本人之授權，或其他原因有權製
    作者，固與無權製作之偽造行為不同，而不成立偽造私文書
    罪。但若無代理權竟假冒本人之代理人名義，而製作虛偽之
    私文書，因其所製作者為本人名義之私文書，使該被偽冒之
    本人在形式上成為虛偽私文書之製作人，對於該被偽冒本人
    之權益暨私文書公共信用所造成之危害，與直接冒用本人名
    義偽造私文書無異，自應仍構成偽造私文書罪（最高法院95
    年度臺上字第5276號判決意旨參照）。查本件如事實欄所示
    印鑑證明申請書雖被告假冒以代理人名義而具名申請，依前
    開說明，仍應論以偽造私文書罪。
二、核被告所為，如事實欄一(一)、(六)部分，均係犯刑法第320條
    第1項之竊盜罪；事實欄一(二)、(四)、(八)部分，均係犯刑法第
    216條、第210條之行使偽造私文書罪及同法第214條之使公
    務員登載不實罪；事實欄一(三)、(五)部分，均係犯刑法第216
    條、第210條之行使偽造私文書罪、同法第216條、第214條
    之行使使公務員登載不實文書罪、第214條之使公務員登載
    不實罪及同法第339條第1項之詐欺取財罪；事實欄一(七)部分
    ，係犯刑法第339條第1項之詐欺取財罪。被告偽造印章、印
    文後，用以偽造私文書，其偽造印章、印文之行為係偽造私
    文書之部分行為，不另論罪；又其偽造私文書、使公務員登
    載不實之文書後分別進而行使，偽造及使公務員登載不實之
    低度行為應為行使之高度行為所吸收，亦均不另論罪；被告
    於事實欄一(三)、(五)部分，各接續於附表三編號一至九及十至
    二六所示時間，分別在密接時地，兩度利用虛偽之本件不動
    產抵押設定登記而接續向王金星詐得附表三各該編號所示款
    項，應各論以接續犯一詐欺取財罪；事實欄一(二)部分，被告
    利用不知情之刻印人員偽造黃婉如之印章1枚，及事實欄一
    (二)、(四)、(八)部分，被告利用不知情之臺北市文山區戶政事務
    所承辦公務員代為蓋用偽造「黃婉如」印章而偽造附表二編
    號八、十一、十八所示之「黃婉如」偽印文，均應論以間接
    正犯；至事實欄一(二)、(四)、(八)部分，被告係各以一行為觸犯
    刑法第216條、第210條之行使偽造私文書罪及同法第214條
    之使公務員登載不實罪；事實欄一(三)、(五)部分，被告亦各係
    以一行為觸犯刑法第216條、第210條之行使偽造私文書罪、
    同法第216條、第214條之行使使公務員登載不實文書罪、第
    214條之使公務員登載不實罪及同法第339 條第1項之詐欺取
    財罪，均為想像競合犯，依刑法第55條規定，被告如事實欄
    一(二)、(三)、(四)、(五)、(八)所示犯行，應各從重以犯刑法第216
    條、第210條之行使偽造私文書罪處斷。被告就事實欄一(一)
    、(六)之竊盜犯行；事實欄一(七)之詐欺取財犯行；事實欄一(二)
    、(三)、(四)、(五)、(八)所示之應從重處斷之行使偽造私文書等犯
    行，犯意各別，行為互殊，應予分論併罰。又被告於犯罪未
    遭發覺前，於98年10月28日主動向臺北市政府警察局文山第
    一分局木柵派出所自首而願接受裁判，有被告當日之警詢筆
    錄在卷可按（見同上第11192號偵查卷第59至60頁），爰依
    刑法第62條前段之規定，就以上各罪均減輕其刑。
三、原審據上事實認定及論罪科刑法律之適用，審酌被告前於93
    至95年間，因犯偽造有價證券案件，經臺灣高等法院高雄分
    院96年度上訴字第1865號判處有期有期徒刑1年8月，緩刑3
    年，於96年11月26日確定，有本院被告前案紀錄表在卷可稽
    ，其前受有期徒刑之宣告，在緩刑期間內，猶不知警惕，因
    缺錢週轉而再為本件犯行，所為非是，惡性非輕，惟兼衡被
    告犯後坦承犯行，已與黃婉如達成民事和解等一切情狀，分
    別量處如附表一編號一至八所示之主刑，並諭知得以新臺幣
    1千元折算1日易科罰金，及就附表二編號一所示偽造黃婉如
    印章1枚及附表二編號二至十八所示文件上偽造「黃婉如」
    印文及簽名，認分係被告偽造之印章、印文及署押，不問屬
    於犯人與否，依刑法第219條規定，於被告所犯相關各罪項
    下諭知宣告沒收（對於附表二編號十八之偽造「黃婉如」印
    文共3枚，原判決業於理由欄三、(五)說明係被告利用不知情
    之臺北市文山區戶政事務所承辦公務員所偽造，應論以間接
    正犯，並於原判決理由欄三、(十)及附表二編號十八記載就該
    偽造印文3枚，應依刑法第219條規定予以沒收，原判決附表
    一編號八之應沒收之物品及數量欄下未記載此偽造印文應予
    沒收，顯係漏植，因不影響於檢察官之實際執行，爰由本院
    依職權予以敘明更正如附表一編號八「應沒收物品與偽造印
    文及署押名稱及數量」所示），並說明附表二編號二至十八
    之文書已因行使而分別交付予臺北市文山區第二戶政事務所
    、臺北市古亭地政事務所及王金星，非屬被告所有，故不予
    宣告沒收，經核原審此部分之認事用法，均無違誤。
四、檢察官雖據告訴人王金星之請求對於原判決全部提起上訴，
    上訴意旨略以：本件被告向王金星借款423萬元乙情，王金
    星是否業已預扣5%或8%之利息，被告於偵查時供稱：本票票
    面金額就是借款金額、借款日期是發票日，利息是另外還等
    語。原審就此僅告發王金星涉犯重利罪，未為調查即憑被告
    之供述逕為事實之認定；又被告曾於96年間犯偽造有價證券
    罪，經法院判處罪刑並諭知緩刑，現仍處於緩刑期間，且被
    告雖與黃婉如達成和解，惟未賠償王金星之損失，原審所為
    量刑有失比例原則云云。本院查：
（一）本件被告因向王金星借款而開立本票之總借款金額，應扣
      除重複計算之同上第4025號偵查卷第21頁所附本票影本票
      面金額15萬元（詳後述），是本件被告應係與王金星共同
      約定借款總額為408萬元，合先敘明。
（二）檢察官於99年3月3日偵查訊問時，證人王金星稱：「（問
      ：是否曾出借款項給蔡依靜？）我個人有出借款項給她，
      是陸續借出，蔡（指被告）有提供黃婉如的不動產當擔保
      ，因為她有擔保，我才願意借她錢，第一次設定200 萬，
      第二次再設定200萬，同意在抵押權的額度內借她，讓她
      隨借隨還，借款日期就是發票日，借款金額就是發票金額
      ，庭呈本票影本，合計423萬。」被告則稱：「（問：提
      示本票影本，有何意見？）這些本票確實是我向王金星借
      錢時簽發的本票，借款日期就是發票日，借款金額就是發
      票金額，合計423萬，利息是另外還。」等語（見同上第
      4025號偵查卷第12至13頁），揆諸被告之語意，其所謂「
      利息另外還」，究竟係指包含第一期利息之爾後各期利息
      均按約定利率另行給付，或如被告所辯，第一期利息於交
      付借款時預先扣除，所謂利息另外付係指第二期以後之利
      息，因檢察官未於偵查訊問時詳為探究，而無從依上揭偵
      查訊問筆錄查知。本院於100年11月23日審理時就此部分
      而為調查，被告先稱：「本件借款都是預扣利息，借款金
      額都不是票面金額，實際拿到的錢是預扣1個月的利息」
      ，王金星答稱：「（審判長問：剛才被告所說借款情形，
      都是按票面金額扣除1個月利息，把錢交給蔡依靜？）不
      對，經過二次偵查庭有講的很清楚，檢察官問她時，她承
      認金額是未扣的；第二次我提供所有書面及匯款資料，她
      只有口頭抗辯，被告供述前後不一，而我有實際證明。」
      ；被告再稱：「（審判長問：你在偵查中所述與你在一審
      所述由無矛盾？）當時檢察官問我的問題是我跟王金星當
      鋪借多少錢，我說總共借的就是票面金額，當時問問題的
      檢察官沒有像法院問的、解釋的那麼清楚。借錢時預扣1
      個月利息，我若無法還，我下個月還要付利息，下個月的
      利息金額是以票面金額來計算。我要表達的意思是，我下
      個月若沒有還錢，就是以票面金額計算利息，還款也是以
      票面金額來還款，我會認為那是借款金額，但事實我沒有
      拿到那麼多錢，我認為沒有矛盾，只是當時檢察官沒有分
      析的那麼清楚。」；被告之選任辯護人為被告稱：「…本
      件我沒有看到被害人（指王金星）的匯款資料，實際上都
      是以現金交付，並無匯款實情。」；王金星則答稱：「（
      審判長問：律師表示沒有看到你匯款給被告的支付借款資
      料，你借錢給被告的證據為何？）我都是付現金給她，她
      才簽本票給我。我說的匯款是指被告匯利息給我的匯款資
      料。」；被告再補充說明稱：「他（指王金星）是當面給
      我現金沒錯，所有才有預扣的問題。」等語（見本院100
      年11月23審判筆錄第3至5頁），觀諸上開被告與王金星之
      供述內容，被告所述前後用語雖有差異，惟內容要旨尚符
      一致，並無顯然矛盾之處；而王金星供述其於二次偵查庭
      講得很清楚、其有提供書面及匯款資料云云，除與卷載王
      金星僅有99年3月3日接受檢察官一次偵查訊問之紀錄不符
      外，就其有提供匯款資料乙詞，於被告之選任辯護人提出
      質疑後，王金星改稱是指被告匯款予其之資料等語，顯見
      王金星之說詞反覆，且無具體匯款資料可佐證其詞，依罪
      證有疑，利於被告認定之證據法則，應認被告關於王金星
      係預扣第一期利息之主張為可採，且此揭交付借款金額之
      計算，並不足以影響被告犯行使使公務員登載不實之文書
      罪及詐欺取財罪之認定，檢察官執此指摘原審判決有所違
      誤，洵無可採。至被告於本院提出答辯狀指稱附表三編號
      二三所示部分，其利率亦為8%，而非5 %等語（見本院
      卷第31頁背面），依罪疑唯輕原則，此部分亦應為有利被
      告之認定，其利率更正為附表三編號二三所示，預扣王
      金星依8%利率計算所預扣之利息，被告此部分詐得之借款
      金額應更正為13萬8千元，附此敘明。
（三）至檢察官上訴意旨指摘原審量刑過輕乙節，按刑罰之量定
      ，係實體法上賦予法院得為自由裁量之事項，苟量刑已以
      行為人之責任為基礎，並斟酌刑法第57條各款所列情狀，
      而未逾越法定刑度或有濫用權限情事，即不得任意指為違
      法（最高法院75年臺上字第7033號判例、98年度臺上字第
      5002號判決意旨參照）。查原判決於量刑時，業已審酌被
      告前有犯偽造有價證券罪，經法院判處罪刑並諭知緩刑，
      緩刑期間尚未屆滿之前科紀錄，猶不知警惕，因缺錢週轉
      而再為本件犯行，所為非是，惡性非輕，惟被告犯後坦承
      犯行，已與黃婉如達成民事和解等一切情狀，而分別量處
      如附表一編號一至編號八所示之刑，並諭知易科罰金之折
      算標準，核原審之量刑並未逾越客觀上之適當性、相當性
      及必要性之比例原則，無量刑失當之情形。檢察官雖主張
      被告尚未賠償王金星，查被告就其向王金星所貸款項，並
      非完全未清償本金及利息，其對於相關往來借款前後清償
      金額達3,258,400元，此有被告所提借還款明細表及郵局
      存摺匯款紀錄影本可按（見本院卷附被告答辯狀二及所附
      書證），王金星亦坦承上述匯款紀錄所示款項匯入帳戶為
      其所有無誤，而以王金星對被告之放款行為，按月利率5
      ％為計算，其年利率已高達60％，核王金星所收取之利息
      顯與本金不相當，本院認以本件被告之犯罪動機、情節、
      方法、王金星實際受害情形，依罪刑相當之比例原則，量
      處被告如附表一編號一至編號八所示之主刑，已足收警惕
      之效，尚無依檢察官之請求，加重量處被告之刑度及諭知
      不得易科罰金之必要。
五、綜上所述，檢察官未查上情，僅依憑王金星片面請求而指摘
    原判決未當，請求撤銷改判加重被告之刑度，並不得易科罰
    金，為無理由，應予駁回。
肆、被訴如附表一編號九所示行使使公務員登載不實文書及詐欺
    取財撤銷改判無罪部分
一、公訴意旨略稱：被告蔡依靜為事實欄所示犯行後，於98年4
    月7日某時，基於意圖為自己不法之詐欺犯意，向王金星謊
    稱已取得黃婉如同意提供印章、印鑑證明為擔保，再將前開
    使公務員登載不實而取得之印鑑證明及其偽刻之「黃婉如」
    印章1枚，持至寶勝當舖內，交付與不知情之王金星，充為
    再次向王金星借款之擔保品，致使王金星陷於錯誤，於同日
    由被告簽發票面金額15萬元之本票後，再度借款予被告，嗣
    因被告自首暨黃婉如訴請臺北市政府警察局文山第二分局報
    告臺灣臺北地方法院檢察署檢察官偵查起訴而查悉被告此揭
    犯行。因認被告此部份所為涉犯刑法第216條、第214條行使
    公務員登載不實之文書罪，及同法第339條第1項詐欺取財罪
    嫌。
二、檢察官認被告涉有上開行使使公務員登載不實之文書及詐欺
    取財罪嫌，係以被告之自白、告訴人黃婉如與王金星於警詢
    及偵查中之供述，及卷附臺北市文山區戶政事務所函暨所附
    印鑑登記證明申請書、委託書，與王金星所提出之本票影本
    等件，為主要之論據。
三、按犯罪事實應依證據認定之，無證據不得認定犯罪事實；不
    能證明被告犯罪者，應諭知無罪之判決；刑事訴訟法第154
    條第2項、第301條第1項分別定有明文。是事實之認定，應
    憑證據，如未能發現相當證據，或證據不足以證明，自不能
    以推測或擬制之方法，為裁判基礎；此所謂證據，係指足以
    證明被告確有犯罪行為之積極證據而言，該項證據須適於為
    被告犯罪之證明者，始得採為斷罪之資料。苟積極證據不足
    為不利於被告事實之認定時，即應為有利於被告之認定，更
    不必有何有利之證據，有最高法院30年度上字第816號、40
    年度臺上字第86號及69年度臺上字第4913號判例意旨足資參
    照。
四、訊據被告固先於警詢、偵查及原審審理時為認罪陳述，惟於
    本院審理期間，具狀說明原判決附表三編號二八所指之面額
    15萬元本票（即同上第4025號偵查卷第15頁最下方之98年4
    月7日本票影本），係因王金星將被告原先交付之本票弄丟
    ，在王金星之要求下，被告始再開立該張本票予王金星收執
    ，雙方並約定若王金星尋獲原先開立之本票，後於98年4月7
    日開立之本票即自動作廢，且將該約定事項註記於該本票背
    面等語（見本院卷第28頁）。
五、本院查：王金星於本院99年11月3日審判期日已陳稱：「（
    審判長問：原判決附表一編號二八部分之借款部分，實際上
    未借款，是開本票代替先前本票？）確實是這樣，之前的票
    找到了，我把之前的票打×作廢（庭呈本票正本，核與傳真
    影本相符）」，此並有該作廢之本票影本在卷可稽（見本院
    卷第45、47頁），被告繼於本院100年11月23日審理時供稱
    ：「（審判長問：對於本票影本28張之證據能力及證明力，
    有何意見？）最後1張本票並沒有另外借錢，我之前有陳述
    過。」；王金星則答稱：「起訴書（係指原判決之口誤）附
    表三編號二八的支票（係指本票之口誤）確實是重複的」等
    語（見本院該日審判筆錄第6頁），故就原判決附表三編號
    二八所示本票部分，該本票僅係充當先前借款之擔保，就此
    部分並無另行借款之事實，在無其他積極證據之情況下，當
    不能以被告之不實自白及王金星之錯誤指訴，遽認被告於98
    年4月7日某時許，尚有向王金星謊稱已取得黃婉如同意提供
    印章、印鑑證明為擔保，將附表一編號九所示之使公務員登
    載不實而取得之印鑑證明及其偽刻之「黃婉如」印章1枚，
    持至寶勝當舖內，交付與不知情之王金星，充為再次向王金
    星借款之擔保品，致使王金星陷於錯誤，於同日交付現金13
    萬8千元予被告之行使使公務員登載不實文書及詐欺取財等
    犯行。揆諸前引刑事訴訟法規定及最高法院判例所闡證據法
    則，就此部分應為被告無罪之諭知。原審未查上情，就此部
    分誤為被告有罪之判決，容有未當。檢察官上訴指摘原判決
    不當，雖無理由，惟原判決既有上開可議之瑕疵，應由本院
    將原判決此部分撤銷，改諭知被告無罪之判決。
六、又本件原判決就被告所為如附表一編號一至八犯行諭知罪刑
    部分，其認事用法固無違誤，主刑量定亦稱妥適，檢察官提
    起上訴，就此部分請求撤銷改判，固無理由，已如前所述。
    惟原判決就被告被訴如附表一編號九所示行使使公務員登載
    不實文書及詐欺取財部分，誤為被告有罪之判決，並以此為
    基礎併同其他被告有罪部分定被告有期徒刑部分應執行有期
    徒刑1 年，如易科罰金以新臺幣1 千元折算1 日，及為從刑
    之執行諭知，核原判決所定應執行刑之基礎暨有因部分改為
    無罪諭知之變動，亦屬無可維持，爰由本院對於被告如附表
    一編號一至八所示之罪刑宣告，就有期徒刑部分定應執行有
    期徒刑10月。又被告行為後，刑法第41條迭經修正公布，其
    中98年1月21日修正前第41條第2項規定：「前項規定於數罪
    併罰，其應執行之刑未逾6月者，亦適用之」；98年6月10日
    修正公布刑法第41條第8項規定：「第1項至第3項規定於數
    罪併罰，其應執行之刑未逾6個月者，亦適用之」；均將數
    罪併罰定應執行之刑逾6個月者，排除適用同條第1項得易科
    罰金之規定。嗣司法院於98年6月19日作成釋字第662號解釋
    ：「94年2月2日修正公布之現行刑法第41條第2項，關於數
    罪併罰，數宣告刑均得易科罰金，而定應執行刑之刑逾6個
    月者，排除適用同條第1項得易科罰金之規定部分，與憲法
    第23條規定有違，並與本院釋字第366號解釋意旨不符，應
    自本解釋公布之日起失其效力」。從而，對於數罪併罰，數
    宣告刑均得易科罰金，而定應執行之刑超過6個月之案件，
    依循司法院釋字第366號、第662號解釋意旨，仍得易科罰金
    ，不得再適用已受違憲宣告而失其效力之前述規定。據司法
    院釋字第662號解釋，98年12月30日修正公布刑法第41條第8
    項即修正為：「第1項至第4項及第7項之規定，於數罪併罰
    之數罪均得易科罰金或易服社會勞動，其應執行之刑逾6月
    者，亦適用之」。刑法施行法亦同步增訂公布第3條之3，即
    99年1月1日生效前已裁判確定之處罰，不論未執行或執行未
    完畢者，均應直接適用新修正公布之刑法第41條第8項之規
    定，而毋庸為新舊法之比較適用。故本件應適用修正後之現
    行刑法第41條第1項前段、第8項規定，就被告所應執行之有
    期徒刑部分，諭知以新臺幣1千元折算1日之易科罰金折算標
    準，以資懲戒。至附表一編號一至八所示各罪沒收從刑宣告
    部分，依刑法第55條第9款規定，當然應合併執行，附此敘
    明。
據上論斷，應依刑事訴訟法第369條第1項前段、第364條、第299
條第1項前段、第368條、第301條，刑法第216條、第210條、第
214條、第320條第1項、第339條第1項、第62條前段、第41條第1
項前段、第8項、第219條、第51條第5款、第9款，刑法施行法第
1條之1第1項、第2項前段，判決如主文。
本案經檢察官黃柏齡到庭執行職務
中    華    民    國    100   年    12    月     7    日
                 刑事第二十五庭  審判長法  官  黃瑞華
                                       法  官  高玉舜
                                       法  官  陳恆寬
以上正本證明與原本無異。
行使偽造私文書罪部分，如不服本判決，應於收受送達後10日內
向本院提出上訴書狀，其未敘述上訴之理由者並得於提起上訴後
10 日內向本院補提理由書（均須按他造當事人之人數附繕本）
「切勿逕送上級法院」。
其他部分，不得上訴。
                                       書記官  黃家麟
中    華    民    國   100    年    12    月    14    日
附錄本案論罪科刑法條：
刑法第216條
行使第210條至第215條之文書者，依偽造、變造文書或登載不實
事項或使登載不實事項之規定處斷。
刑法第210條
偽造、變造私文書，足以生損害於公眾或他人者，處5年以下有
期徒刑。
刑法第214條
明知為不實之事項，而使公務員登載於職務上所掌之公文書，足
生損害於公眾或他人者，處3年以下有期徒刑、拘役或5百元以下
罰金。
刑法第320條
意圖為自己或第三人不法之所有，而竊取他人之動產者，為竊盜
罪，處5年以下有期徒刑、拘役或5百元以下罰金。
意圖為自己或第三人不法之利益，而竊佔他人之不動產者，依前
項之規定處斷。
前二項之未遂犯罰之。
刑法第339條
意圖為自己或第三人不法之所有，以詐術使人將本人或第三人之
物交付者，處5年以下有期徒刑、拘役或科或併科1千元以下罰金
。
以前項方法得財產上不法之利益或使第三人得之者，亦同。
前二項之未遂犯罰之。
附表一
┌──┬──────┬───────────┬─────┬────┬─────┬────────────┐
│編號│時間        │犯罪行為              │ 所犯法條 │罪    名│宣告主刑  │宣告從刑（應沒收物品與偽│
│    │            │                      │          │        │          │造印文及署押名稱及數量）│
│    │            │                      │          │        │          │                        │
│    │            │                      │          │        │          │                        │
├──┼──────┼───────────┼─────┼────┼─────┼────────────┤
│ 一 │96年10月14日│被告基於為自己不法所有│刑法第320 │竊盜    │處有期徒刑│                        │
│    │            │之意圖，至臺北市文山區│條第1項   │        │貳月，如易│                        │
│    │            │景福街30號3樓之3黃婉如│          │        │科罰金，以│                        │
│    │            │住處，竊取黃婉如之身分│          │        │新臺幣壹仟│                        │
│    │            │證影本1 件得手。      │          │        │元折算壹日│                        │
├──┼──────┼───────────┼─────┼────┼─────┼────────────┤
│ 二 │96年10月14至│於96年10月14日，被告至│刑法第216 │行使偽造│處有期徒刑│附表二編號一所示偽造之黃│
│    │16日        │不詳刻印店，委由不知情│條、第210 │私文書，│月，如易│婉如印章壹枚、附表二編號│
│    │            │之刻印人員，偽造與黃婉│條及同法第│足以生損│科罰金，以│二、三、四所示偽造之黃婉│
│    │            │如印鑑證明書正本所載「│214條     │害於公眾│新臺幣壹仟│如印文共肆枚及簽名署押共│
│    │            │黃婉如」印文同式印章1 │          │及他人  │元折算壹日│貳枚，均沒收。          │
│    │            │枚（偽造印章之行為係後│          │        │。        │                        │
│    │            │列偽造文書之部分行為，│          │        │          │                        │
│    │            │不另論罪）。嗣於96年10│          │        │          │                        │
│    │            │月16日，被告在不詳處所│          │        │          │                        │
│    │            │，未經黃婉如之同意，持│          │        │          │                        │
│    │            │偽造之「黃婉如」印章，│          │        │          │                        │
│    │            │在附表二編號二、三所示│          │        │          │                        │
│    │            │文件上，偽造黃婉如印文│          │        │          │                        │
│    │            │各1枚，並冒簽黃婉如之 │          │        │          │                        │
│    │            │署押各1枚，而偽造黃婉 │          │        │          │                        │
│    │            │如委任其申請印鑑證明之│          │        │          │                        │
│    │            │委任書、印鑑證明申請書│          │        │          │                        │
│    │            │各1紙，嗣並於同日持向 │          │        │          │                        │
│    │            │臺北市文山區第二戶政事│          │        │          │                        │
│    │            │務所行使，使不知情而無│          │        │          │                        │
│    │            │實質審查權限之承辦公務│          │        │          │                        │
│    │            │員誤以為黃婉如委任蔡依│          │        │          │                        │
│    │            │靜代領印鑑證明2 份，以│          │        │          │                        │
│    │            │偽造之黃婉如印章蓋用於│          │        │          │                        │
│    │            │職務上所掌之如附表二編│          │        │          │                        │
│    │            │號四所示2 份印鑑證明公│          │        │          │                        │
│    │            │文書上，偽造黃婉如印文│          │        │          │                        │
│    │            │各1 枚，而核發附表二編│          │        │          │                        │
│    │            │號四所示2 份印鑑證明予│          │        │          │                        │
│    │            │蔡依靜，足以生損害於黃│          │        │          │                        │
│    │            │婉如及戶政機關印鑑管理│          │        │          │                        │
│    │            │之正確性。            │          │        │          │                        │
├──┼──────┼───────────┼─────┼────┼─────┼────────────┤
│ 三 │96年10月17日│被告為向王金星借款，另│刑法第216 │行使偽私│處有期徒刑│附表二編號一所示偽造之黃│
│    │某時        │意圖為自己不法之所有，│條、第210 │文書，足│陸月，如易│婉如印章1枚，附表二編號 │
│    │            │基於詐欺取財、偽造及行│條、及同法│以生損害│科罰金，以│五、六、七所示偽造之「黃│
│    │            │使偽造私文書、行使使公│第216條、 │於公眾及│新臺幣壹仟│婉如」印文共拾枚，均沒│
│    │            │務員登載不實之文書及使│第214條； │他人    │元折算壹日│收。                    │
│    │            │公務員登載不實之犯意，│同法第339 │        │          │                        │
│    │            │向王金星謊稱已取得黃婉│條第1項   │        │          │                        │
│    │            │如同意提供本件不動產設│          │        │          │                        │
│    │            │定抵押權為擔保，並蓋用│          │        │          │                        │
│    │            │偽刻之「黃婉如」印章於│          │        │          │                        │
│    │            │附表二編號五、六、七所│          │        │          │                        │
│    │            │示土地登記申請書、土地│          │        │          │                        │
│    │            │建築改良物抵押權設定契│          │        │          │                        │
│    │            │約書及黃婉如身分證影本│          │        │          │                        │
│    │            │上，以偽造「黃婉如」名│          │        │          │                        │
│    │            │義之抵押權設定登記申請│          │        │          │                        │
│    │            │書、抵押權設定契約書及│          │        │          │                        │
│    │            │表示黃婉如擔保身分證影│          │        │          │                        │
│    │            │本與正本相符之意思等私│          │        │          │                        │
│    │            │文書，並向臺北市古亭地│          │        │          │                        │
│    │            │政事務所提出上開偽造私│          │        │          │                        │
│    │            │文書及使公務員登載不實│          │        │          │                        │
│    │            │之印鑑證明，以黃婉如為│          │        │          │                        │
│    │            │義務人兼連帶債務人申請│          │        │          │                        │
│    │            │設定200萬元最高限額抵 │          │        │          │                        │
│    │            │押權，致不知情而無實質│          │        │          │                        │
│    │            │審查權限之古亭地政事務│          │        │          │                        │
│    │            │所承辦人員於96年10月18│          │        │          │                        │
│    │            │日將此不實事項登載於公│          │        │          │                        │
│    │            │務上所掌之土地、建物登│          │        │          │                        │
│    │            │記簿上，王金星並因而陷│          │        │          │                        │
│    │            │於錯誤，誤以為足供擔保│          │        │          │                        │
│    │            │，而接續於附表三編號一│          │        │          │                        │
│    │            │至九所示時間，交付各該│          │        │          │                        │
│    │            │編號所示實際借得金額共│          │        │          │                        │
│    │            │100萬7千元與被告（王金│          │        │          │                        │
│    │            │星按被告所簽發本票面額│          │        │          │                        │
│    │            │預扣月息5%，而實際交付│          │        │          │                        │
│    │            │按本票面額95%計算之現 │          │        │          │                        │
│    │            │金）。                │          │        │          │                        │
├──┼──────┼───────────┼─────┼────┼─────┼────────────┤
│ 四 │97年5月15日 │被告在不詳處所，未經黃│刑法第216 │行使偽造│處有期徒刑│附表二編號一所示偽造之黃│
│    │某時        │婉如之同意，持偽造之「│條、第210 │私文書，│月，如易│婉如印章壹枚、附表二編號│
│    │            │黃婉如」印章，在附表二│條、第214 │足以生損│科罰金，以│八、九、十、十一所示偽造│
│    │            │編號八、九、十所示委託│條        │害於公眾│新臺幣壹仟│之黃婉如印文共柒枚及簽名│
│    │            │書、印鑑證明申請書及黃│          │及他人  │元折算壹日│署押壹枚，均沒收。      │
│    │            │婉如身分證影本等文件上│          │        │          │                        │
│    │            │，偽造黃婉如印文共5枚 │          │        │          │                        │
│    │            │，並冒簽黃婉如之署押1 │          │        │          │                        │
│    │            │枚於委託書上，而偽造黃│          │        │          │                        │
│    │            │婉如委任其申請印鑑證明│          │        │          │                        │
│    │            │之委任書、印鑑證明申請│          │        │          │                        │
│    │            │書各1紙及表示黃婉如擔 │          │        │          │                        │
│    │            │保身分證影本與正本相符│          │        │          │                        │
│    │            │之意思，嗣並於同日持向│          │        │          │                        │
│    │            │臺北市文山區第二戶政事│          │        │          │                        │
│    │            │務所行使，使不知情而無│          │        │          │                        │
│    │            │實質審查權限之承辦公務│          │        │          │                        │
│    │            │員誤以為黃婉如委任蔡依│          │        │          │                        │
│    │            │靜代領印鑑證明2 份，以│          │        │          │                        │
│    │            │偽造之黃婉如印章蓋用於│          │        │          │                        │
│    │            │職務上所掌之如附表二編│          │        │          │                        │
│    │            │號十一所示2 份印鑑證明│          │        │          │                        │
│    │            │公文書上，偽造黃婉如印│          │        │          │                        │
│    │            │文各1 枚，而核發附表二│          │        │          │                        │
│    │            │編號十一所示2 份印鑑證│          │        │          │                        │
│    │            │明予蔡依靜，足以生損害│          │        │          │                        │
│    │            │於黃婉如及戶政機關印鑑│          │        │          │                        │
│    │            │管理之正確性。        │          │        │          │                        │
├──┼──────┼───────────┼─────┼────┼─────┼────────────┤
│ 五 │97年5月15日 │被告為再向王金星借款，│刑法第216 │行使偽私│處有期徒刑│附表二編號一所示偽造之黃│
│    │某時        │於97年5 月15日某時，另│條、第210 │文書，足│陸月，如易│婉如印章壹枚、附表二編號│
│    │            │意圖為自己不法所有，基│條及第216 │以生損害│科罰金，以│十二、十三、十四所示偽造│
│    │            │於詐欺取財、偽造並行使│條、214條 │於公眾及│新臺幣壹仟│之「黃婉如」印文共玖枚，│
│    │            │偽造私文書、行使使公務│；第339條 │他人    │元折算壹日│均沒收。                │
│    │            │員登載不實之文書及使公│第1項     │        │          │                        │
│    │            │務員登載不實之犯意，向│          │        │          │                        │
│    │            │王金星謊稱已再徵得黃婉│          │        │          │                        │
│    │            │如同意提供本件不動產設│          │        │          │                        │
│    │            │定抵押權為擔保，並蓋用│          │        │          │                        │
│    │            │偽刻之黃婉如印章於附表│          │        │          │                        │
│    │            │二編號十二、十三、十四│          │        │          │                        │
│    │            │所示土地登記申請書、土│          │        │          │                        │
│    │            │地建築改良物抵押權設定│          │        │          │                        │
│    │            │契約書及黃婉如身分證影│          │        │          │                        │
│    │            │本上，以偽造「黃婉如」│          │        │          │                        │
│    │            │名義之抵押權設定登記申│          │        │          │                        │
│    │            │請書、抵押權設定契約書│          │        │          │                        │
│    │            │及表示黃婉如擔保身分證│          │        │          │                        │
│    │            │影本與正本相符之意思等│          │        │          │                        │
│    │            │私文書，並於97年5 月  │          │        │          │                        │
│    │            │15日，向臺北市古亭地政│          │        │          │                        │
│    │            │事務所提出上開偽造私文│          │        │          │                        │
│    │            │書及使公務員登載不實而│          │        │          │                        │
│    │            │取得之黃婉如印鑑證明，│          │        │          │                        │
│    │            │以黃婉如為義務人兼連帶│          │        │          │                        │
│    │            │債務人申請設定200 萬元│          │        │          │                        │
│    │            │最高限額抵押權，致古亭│          │        │          │                        │
│    │            │地政事務所承辦人員於同│          │        │          │                        │
│    │            │日將此不實事項，登載於│          │        │          │                        │
│    │            │公務上所掌之土地、建物│          │        │          │                        │
│    │            │登記簿謄本上，王金星更│          │        │          │                        │
│    │            │因而陷於錯誤，誤以為足│          │        │          │                        │
│    │            │供擔保，而接續於附表三│          │        │          │                        │
│    │            │編號十至二六所示時間，│          │        │          │                        │
│    │            │交付各該編號所示實際借│          │        │          │                        │
│    │            │得金額共271 萬7 千7 百│          │        │          │                        │
│    │            │元予蔡依靜（於附表三編│          │        │          │                        │
│    │            │號十至二二所示借款，王│          │        │          │                        │
│    │            │金星係按蔡依靜所簽發本│          │        │          │                        │
│    │            │票面額預扣1 個月按月息│          │        │          │                        │
│    │            │5%計算之利息，而交付按│          │        │          │                        │
│    │            │本票面額95 %計算之現金│          │        │          │                        │
│    │            │；於編號二三至二六所示│          │        │          │                        │
│    │            │借款借款，王金星則按蔡│          │        │          │                        │
│    │            │依靜所簽發本票面額預扣│          │        │          │                        │
│    │            │1 個月按月息8%計算之利│          │        │          │                        │
│    │            │息，而交付按本票面額  │          │        │          │                        │
│    │            │92% 計算之現金）。    │          │        │          │                        │
│    │            │                      │          │        │          │                        │
├──┼──────┼───────────┼─────┼────┼─────┼────────────┤
│ 六 │98年2月2日某│被告至黃婉如上開住處，│刑法第320 │竊盜    │處有期徒刑│                        │
│    │時          │趁黃婉如未注意之際，竊│條第1項   │        │貳月，如易│                        │
│    │            │取本件不動產所有權狀共│          │        │科罰金，以│                        │
│    │            │3紙得手。             │          │        │新臺幣壹仟│                        │
│    │            │                      │          │        │元折算壹日│                        │
├──┼──────┼───────────┼─────┼────┼─────┼────────────┤
│ 七 │98年2月2日某│被告意圖為自己不法所有│刑法第339 │意圖為自│處有期徒刑│附表二編號一所示偽造黃婉│
│    │時          │，基於詐欺取財犯意，向│條第1項   │己不法之│月，如易│如印章壹枚沒收。        │
│    │            │王金星謊稱已取得黃婉如│          │所有，以│科罰金，以│                        │
│    │            │同意提供本件不動產所有│          │詐術使人│新臺幣壹仟│                        │
│    │            │權狀及印章為擔保，將上│          │將本人之│元折算壹日│                        │
│    │            │開竊得之本件不動產所有│          │物交付  │          │                        │
│    │            │權狀3 紙及其偽刻之「黃│          │        │          │                        │
│    │            │婉如」印章1 個，持至「│          │        │          │                        │
│    │            │寶勝當舖」內，交付予不│          │        │          │                        │
│    │            │知情之王金星，充為再次│          │        │          │                        │
│    │            │向王金星借款之擔保品，│          │        │          │                        │
│    │            │致使王金星陷於錯誤，於│          │        │          │                        │
│    │            │同日再交付附表三編號二│          │        │          │                        │
│    │            │七所示之現金13萬8 千元│          │        │          │                        │
│    │            │予蔡依靜（按被告所簽發│          │        │          │                        │
│    │            │面額15萬元本票預扣月息│          │        │          │                        │
│    │            │8% ，實際交付按本票面 │          │        │          │                        │
│    │            │額92%計算之現金）。   │          │        │          │                        │
├──┼──────┼───────────┼─────┼────┼─────┼────────────┤
│ 八 │98年3月23日 │被告先向王金星取回偽刻│刑法第216 │行使偽造│處有期徒刑│附表二編號一所示偽造黃婉│
│    │某時        │之「黃婉如」印章，在不│條、第210 │私文書，│月，如易│如印章壹枚、附表二編號十│
│    │            │詳處所，未經黃婉如之同│條及同法第│足以生損│科罰金，以│五、十六、十七、十八所示│
│    │            │意，持偽造之「黃婉如」│214條     │害於公眾│新臺幣壹仟│偽造之黃婉如印文共陸枚及│
│    │            │印章，在附表二編號十五│          │及他人  │元折算壹日│簽名署押壹枚，均沒收。  │
│    │            │、十六、十七所示委託書│          │        │          │                        │
│    │            │、印鑑證明申請書及黃婉│          │        │          │                        │
│    │            │如身分證影本等文件上，│          │        │          │                        │
│    │            │偽造黃婉如印文共3枚， │          │        │          │                        │
│    │            │並冒簽黃婉如之署押1枚 │          │        │          │                        │
│    │            │於委託書上，而偽造黃婉│          │        │          │                        │
│    │            │如委任其申請印鑑證明之│          │        │          │                        │
│    │            │委任書、印鑑證明申請書│          │        │          │                        │
│    │            │各1紙及表示黃婉如擔保 │          │        │          │                        │
│    │            │身分證影本與正本相符之│          │        │          │                        │
│    │            │意思，嗣並於同日持向臺│          │        │          │                        │
│    │            │北市文山區第二戶政事務│          │        │          │                        │
│    │            │所行使，使不知情而無實│          │        │          │                        │
│    │            │質審查權限之承辦公務員│          │        │          │                        │
│    │            │誤以為黃婉如委任蔡依靜│          │        │          │                        │
│    │            │代領印鑑證明3 份，以偽│          │        │          │                        │
│    │            │造之黃婉如印章蓋用於職│          │        │          │                        │
│    │            │務上所掌之如附表二編號│          │        │          │                        │
│    │            │十八所示3 份印鑑證明公│          │        │          │                        │
│    │            │文書上，偽造黃婉如印文│          │        │          │                        │
│    │            │各1 枚，而核發附表二編│          │        │          │                        │
│    │            │號十八所示3 份印鑑證明│          │        │          │                        │
│    │            │予蔡依靜，足以生損害於│          │        │          │                        │
│    │            │黃婉如及戶政機關印鑑管│          │        │          │                        │
│    │            │理之正確性。          │          │        │          │                        │
├──┼──────┴───────────┼─────┴────┴─────┴────────────┤
│ 九 │公訴意旨認被告蔡依靜於98年4月7日某時│無罪。                                                    │
│    │許，基於意圖為自己不法之詐欺犯意，向│                                                          │
│    │王金星謊稱已取得黃婉如同意提供印章、│                                                          │
│    │印鑑證明為擔保，將前開使公務員登載不│                                                          │
│    │實而取得之印鑑證明及其偽刻之「黃婉如│                                                          │
│    │」印章1枚，持至寶勝當舖內，交付與不 │                                                          │
│    │知情之王金星，充為再次向王金星借款之│                                                          │
│    │擔保品，致使王金星陷於錯誤，於同日交│                                                          │
│    │付現金13萬8千元予蔡依靜。           │                                                          │
└──┴──────────────────┴─────────────────────────────┘
附表二
┌──┬────────────────┬───────┐
│編號│       應沒收之物品及數量       │  沒收之依據  │
├──┼────────────────┼───────┤
│ 一 │偽造之黃婉如印章壹枚。          │刑法第219條   │
├──┼────────────────┼───────┤
│ 二 │96年10月16日申請印鑑證明委託書，│刑法第219條   │
│    │其上委託人姓名欄內偽造之「黃婉如│              │
│    │」簽名及印文各壹枚。            │              │
├──┼────────────────┼───────┤
│ 三 │臺北市文山區第二戶政事務所96年10│刑法第219條   │
│    │月16日印鑑登記證明申請書當事人欄│              │
│    │內偽造之「黃婉如」印文壹枚。    │              │
├──┼────────────────┼───────┤
│ 四 │臺北市文山區第二戶政事務所96年10│刑法第219條   │
│    │月16日印鑑證明2紙，其上印鑑欄內 │              │
│    │偽造之「黃婉如」印文各壹枚。    │              │
├──┼────────────────┼───────┤
│ 五 │臺北市古亭地政事務所96年10月17日│刑法第219條   │
│    │文山字第28141號土地登記申請書， │              │
│    │其上偽造之「黃婉如」印文共貳枚  │              │
│    │。                              │              │
├──┼────────────────┼───────┤
│ 六 │96年10月17日土地、建築改良物抵押│刑法第219條   │
│    │權設定契約書，其上偽造之「黃婉如│              │
│    │」印文共玖枚。                  │              │
├──┼────────────────┼───────┤
│ 七 │96年10月17日送件申請辦理抵押權設│刑法第219條   │
│    │定登記所附黃婉如身分證影本，其上│              │
│    │偽造之「黃婉如」印文貳枚。      │              │
├──┼────────────────┼───────┤
│ 八 │臺北市文山區第二戶政事務所97年5 │刑法第219條   │
│    │月15日印鑑登記證明申請書，其上當│              │
│    │事人欄內偽造之「黃婉如」印文枚│              │
│    │。                              │              │
├──┼────────────────┼───────┤
│ 九 │97年5月15日申請印鑑證明委託書， │刑法第219條   │
│    │其上委託人姓名欄內偽造之「黃婉如│              │
│    │」簽名及印文各壹枚（原判決略載為│              │
│    │署押印文壹枚）                  │              │
├──┼────────────────┼───────┤
│ 十 │97年5月15日送件申請印鑑證明所附 │刑法第219條   │
│    │黃婉如身分證影本，其上偽造之「黃│              │
│    │婉如」印文壹枚。                │              │
├──┼────────────────┼───────┤
│十一│臺北市文山區第二戶政事務所97年5 │刑法第219條   │
│    │月15日印鑑證明2紙，其上印鑑欄內 │              │
│    │內偽造之「黃婉如」印文各壹枚。  │              │
├──┼────────────────┼───────┤
│十二│臺北市古亭地政事務所97年5月16日 │刑法第219條   │
│    │文山字第11662號土地登記申請書， │              │
│    │其上偽造之「黃婉如」印文共貳枚。│              │
├──┼────────────────┼───────┤
│十三│97年5月16日土地、建築改良物抵押 │刑法第219條   │
│    │權設定契約書，其上偽造之「黃婉如│              │
│    │」印文伍枚。                    │              │
├──┼────────────────┼───────┤
│十四│97年5月16日送件申請辦理抵押權設 │刑法第219條   │
│    │定登記所附黃婉如身分證影本，其上│              │
│    │偽造之「黃婉如」印文貳枚。      │              │
├──┼────────────────┼───────┤
│十五│臺北市文山區第二戶政事務所98年3 │刑法第219條   │
│    │月23日印鑑登記證明申請書，其上當│              │
│    │事人欄內偽造之「黃婉如」印文壹枚│              │
│    │。                              │              │
├──┼────────────────┼───────┤
│十六│98年3月23日申請印鑑證明委任書， │刑法第219條   │
│    │其上委任人姓名欄內偽造之「黃婉如│              │
│    │」署押及印文各壹枚。            │              │
├──┼────────────────┼───────┤
│十七│98年3月23日送件申請印鑑證明所附 │刑法第219條   │
│    │黃婉如身分證影本，其上偽造之「黃│              │
│    │婉如」印文壹枚。                │              │
├──┼────────────────┼───────┤
│十八│臺北市文山區第二戶政事務所98年3 │刑法第219條   │
│    │月23日印鑑證明3紙，其上印鑑欄位 │              │
│    │偽造之「黃婉如」印文各壹枚。    │              │
└──┴────────────────┴───────┘
附表三：
┌──┬─────────┬─────────┬─────────────┐
│編號│本票發票日        │本票面額（新臺幣）│預扣第一期利息後，實際取得│
│    │                  │                  │金額（新臺幣）            │
├──┼─────────┼─────────┼─────────────┤
│ 一 │96年10月18日      │40萬元            │38萬元（40萬元×95%）     │
├──┼─────────┼─────────┼─────────────┤
│ 二 │96年11月5日       │10萬元            │9萬5千元（10萬元×95%）   │
├──┼─────────┼─────────┼─────────────┤
│ 三 │96年12月5日       │7萬元             │6萬6千5百元（7萬元×95%） │
├──┼─────────┼─────────┼─────────────┤
│ 四 │97年1月21日       │6萬元             │5萬7千元（6萬元×95%）    │
├──┼─────────┼─────────┼─────────────┤
│ 五 │97年3月3日        │13萬元            │12萬3千5百元（13萬元×95% │
│    │                  │                  │）                        │
├──┼─────────┼─────────┼─────────────┤
│ 六 │97年3月28日       │10萬元            │9萬5千元（10萬元×95%）   │
├──┼─────────┼─────────┼─────────────┤
│ 七 │97年3月31日       │8萬元             │7萬6千元（8萬元×95%）    │
├──┼─────────┼─────────┼─────────────┤
│ 八 │97年4月7日        │9萬元             │8萬5千5百元（9萬元×95%） │
├──┼─────────┼─────────┼─────────────┤
│ 九 │97年4月29日       │3萬元             │2萬8千5百元（3萬元×95%） │
├──┼─────────┼─────────┼─────────────┤
│ 十 │97年5月7日        │12萬元            │11萬4千元（12萬元×95%）  │
├──┼─────────┼─────────┼─────────────┤
│十一│97年6月11日       │5萬元             │4萬7千5百元（5萬元×95%） │
├──┼─────────┼─────────┼─────────────┤
│十二│97年6月23日       │7萬元             │6萬6千5百元（7萬元×95%） │
├──┼─────────┼─────────┼─────────────┤
│十三│97年6月27日       │10萬元            │9萬5千元（10萬元×95%）   │
├──┼─────────┼─────────┼─────────────┤
│十四│97年7月2日        │10萬元            │9萬5千元（10萬元×95%）   │
├──┼─────────┼─────────┼─────────────┤
│十五│97年7月7日        │10萬元            │9萬5千元（10萬元×95%）   │
├──┼─────────┼─────────┼─────────────┤
│十六│97年7月16日       │15萬元            │14萬2千5百元（15萬元×95% │
│    │                  │                  │）                        │
├──┼─────────┼─────────┼─────────────┤
│十七│97年7月23日       │13萬元            │12萬3千5百元（13萬元×95% │
│    │                  │                  │）                        │
├──┼─────────┼─────────┼─────────────┤
│十八│97年7月30日       │17萬元            │16萬1千5百元（16萬元×95% │
│    │                  │                  │）                        │
├──┼─────────┼─────────┼─────────────┤
│十九│97年8月4日        │25萬元            │23萬7千5百元（25萬元×95% │
│    │                  │                  │）                        │
├──┼─────────┼─────────┼─────────────┤
│二十│97年8月13日       │17萬元            │16萬1千5百元（17萬元×95% │
│    │                  │                  │）                        │
├──┼─────────┼─────────┼─────────────┤
│二一│97年8月20日       │20萬元            │19萬元（20萬元×95%）     │
├──┼─────────┼─────────┼─────────────┤
│二二│97年9月1日        │50萬元            │47萬5千元（50萬元×95%）  │
├──┼─────────┼─────────┼─────────────┤
│二三│97年10月6日       │15萬元          │13萬8千元（15萬元×92% ） │
├──┼─────────┼─────────┼─────────────┤
│    │                  │11萬元          │10萬1千2百元（11萬元×92% │
│    │                  │                  │）                        │
├──┼─────────┼─────────┼─────────────┤
│二四│97年10月13日      │15萬元            │13萬8千元（13萬元×92%）  │
├──┼─────────┼─────────┼─────────────┤
│二五│97年11月3日       │20萬元            │18萬4千元（20萬元×92%）  │
├──┼─────────┼─────────┼─────────────┤
│二六│97年11月17日      │15萬元            │13萬8千元（15萬元×92%）  │
├──┼─────────┼─────────┼─────────────┤
│二七│98年2月2日        │15萬元            │13萬8千元（15萬元×92%）  │
├──┼─────────┴─────────┴─────────────┤
│ 備 │編號一至二二部分，本票面額合計共317 萬元，王金星交付被告各該編號借│
│    │款時，預扣1個月按月息5%計算之利息，被告實際僅取得按本票面額95%計算│
│ 註 │之現金；編號二三至二七部分，本票面額合計91萬元，王金星交付被告各該│
│    │編號借款時，預扣1 個月按月息8%計算之利息，被告實際僅取得按本票面額│
│    │92% 計算之現金。                                                  │
└──┴─────────────────────────────────┘